臺北高等行政法院判決　　　　　　　　　　　　　　　九十年度簡字第四九七○號
　　原　　　告　甲○○
　　被　　　告　臺北縣政府
　　代　表　人　蘇貞昌縣長）.
右當事人間因漁業法事件，原告不服行政院農業委員會中華民國九十年一月十六日（
九０）農訴字第八九０一五二四一六號訴願決定，提起行政訴訟。本院判決如左：
　　主  文
原告之訴駁回。
訴訟費用由原告負擔。
　　事  實
一、事實概要：
    原告未經許可於民國八十九年八月二十日上午十時許，在台北縣坪林鄉黃舉皮寮
    十六號前北勢溪溪流（禁漁區段內），以釣具垂釣一般性野生魚類，為臺北縣警
    察局新店分局坪林分駐所員警及坪林鄉河川巡查隊當場查獲，移送台北縣坪林鄉
    公所轉送被告處理，被告認原告違反漁業法第四十四條第四款之規定，應依同法
    第六十五條第五款規定處罰，乃以八十九年九月一日八九北府農畜字第三二五六
    九三號處分書，處原告新台幣（下同）三萬元罰鍰，原告不服，提起訴願，遭決
    定駁回，遂提起行政訴訟。
二、兩造聲明：
　　(一)原告聲明：請求撤銷原處分及訴願決定。
　　(二)被告聲明：如主文所示。
三、兩造之爭點：
　　(一)原告主張：
      (1)八十九年八月二十日，原告在台北縣坪林鄉黃舉皮寮十六號前溪流，見有數
        名釣客在垂釣，原告以為該區段並未禁止垂釣一般魚類情況下，嚐試垂釣一
        般魚類，後遭新店坪林分局（派出所）員警檢舉違規。
      (2)該區段禁漁期，依漁業法第四十四條第一款規定以八十八年一月二十八日八
        七北府農四字第四０二二三一號公告禁漁期一年已滿（自八十八年二月一日
        起至八十九年元月三十一日止），原告垂釣行為時間八十九年八月二十日，
        與公告相隔八個月之久。
      (3)原告從事垂釣行為前已有數名釣客正垂釣中，原告未發現任何告示牌，後經
        員警指點才看到。該告示牌除坐落不明顯處外，又因已使用一年多，腐蝕破
        舊，字跡已不清楚。
      (4)原告垂釣係使用釣竿、釣線、魚餌垂釣一般魚類，非蓄意破壞生態平衡及資
        源永續。原告認為破壞生態平衡罪魁禍首應指電魚、網魚、毒魚方式者，且
        原告聽到員警在對岸喊話，叫原告上岸，原告並未逃走，配合等候員警自對
        岸開車繞過來，原告確實無故意觸法之行為。
      (5)原告遭員警查獲以釣具垂釣一般性魚類前，並未聽見有呼籲或勸導方式禁止
        釣客垂釣，也未見漁禁公告，當時在場尚有多名釣客，卻只針對原告進行舉
        發違規之行為，原告確實不服，懇請貴院體恤原告因經濟不景氣，謀生不易
        ，准予較低罰款。
　　(二)被告主張：
      (1)本件坪林鄉「北勢溪、魚崛溪設立護魚區段」範圍及其禁止事項，係經坪林
        鄉代表會審議通過，案經坪林鄉公所函請被告公告禁漁，被告依漁業法第四
        十四條第一款規定，早於八十八年一月二十八日八七北府農四字第四０二二
        三一號公告禁漁期，禁漁期自八十八年二月一日起至八十九年元月三十一日
        止，為期一年。於禁漁期滿前，坪林鄉公所為確保生態平衡及資源永續，來
        函要求延長禁漁一年，全案經被告再依漁業法第四十四條第四款規定，於八
        十八年十二月三十一日八八北府農四字第四五八一八三號公告（延續）禁漁
        期，禁漁期自八十九年二月一日起至九十年元月三十一日止，為期一年。原
        告於八十九年八月二十日至該禁漁區段以釣具垂釣一般性野生魚類，為警方
        當場查獲，並扣得釣桿壹支、漁獲網壹件，所釣獲之溪哥魚六尾，依警方偵
        訊（談話）筆錄記載「經警方清點並拍照存證後放回溪流」，原告以釣具在
        公告區段內釣魚行為，已明顯違反禁漁規定，被告依法裁處行政罰鍰，並無
        不當。
      (2)本件坪林鄉「北勢溪、逮魚崛溪設立護魚區段」範圍及其禁止事項，被告除
        於媒體、縣府網站公告此資訊外，並函請各縣市政府、本縣警察局、分局、
        各鄉鎮市公所宣導週知；坪林鄉公所並於禁漁區○○○道路路口處設立警告
        示牌共計三十八面加強宣導告知，以避免不知情民眾觸法，此有八十九年間
        告示牌之照片可資為證。
      (3)原告之垂釣地點（黃舉皮寮）附近亦有坪林鄉公所設立之告示牌，而且該告
        示牌位置明顯，字跡清楚亦無腐蝕破舊等情事，又原告垂釣地區亦為翡翠水
        庫保護區域範圍，該地區依法本來就不准垂釣，原告前往黃舉皮寮垂釣之道
        路口亦有翡翠水庫管理局設立之告示牌）。
      (4)至於原告聲稱遭員警查獲以釣具垂釣一般性魚類前，當時現場尚有多名釣客
        ，卻只針對原告進行舉發違規之行為乙節，依臺北縣警察局新店分局坪林分
        駐所八十九年八月二十日偵訊（談話）筆錄中並無原告之陳述此節，顯不足
        採。又被告念原告違規情節輕微，並充分與執法人員配合，而處以最低罰款
        新台幣三萬元整，以啟自新，綜上所述，原告之主張顯不足採，其訴為無理
        由。
　　理  由
一、按「主管機關為資源管理及漁業結構調整，得以公告規定左列事項：一水產動植
    物之採捕或處理之限制或禁止。‧‧‧四漁區、漁期之限制或禁止。‧‧‧」又
    「有左列情事之一者，處新台幣三萬元以上十五萬元以下罰鍰：‧‧‧五違反第
    四十四條第四款至第九款規定之一者。‧‧‧」分別為漁業法第四十四條第四款
    及第六十五條第五款所明定。
二、本件原告未經許可於八十九年八月二十日上午十時許，在台北縣坪林鄉黃舉皮寮
    十六號前北勢溪溪流（禁漁區段內），以釣具垂釣一般性野生魚類，為臺北縣警
    察局新店分局坪林分駐所員警及坪林鄉河川巡查隊當場查獲，並扣得釣桿壹支、
    漁網壹件，所釣獲之溪哥魚六尾，此有原告之警訊筆錄及違反社會秩序維護法案
    件現場紀錄附原處分卷可稽，其違規事實，事證明確，洵堪認定，被告乃處以罰
    鍰三萬元，揆諸首揭規定，並無違誤，訴願決定予以維持，亦無不合。
三、原告起訴意旨雖稱：伊垂釣之時間，禁漁期已屆滿，且伊未發現任何禁止垂釣之
    告示牌，後經員警指點才看到，該告示牌除座落不明顯處外，又因已使用一年多
    ，腐蝕破舊，字跡已不清楚，當時在場尚有多名釣客，卻只針對原告進行舉發違
    規之行為，令人不服云云。惟查：
    (一)本件台北縣坪林鄉「北勢溪、逮魚崛溪設立護魚區段」範圍及其禁止事項，係
      經坪林鄉代表會審議通過，再經坪林鄉公所函請被告公告禁漁，被告依漁業法
      第四十四條第一款規定，早於八十八年一月二十八日八七北府農四字第四０二
      二三一號公告禁漁期，禁漁期自八十八年二月一日起至八十九年元月三十一日
      止，為期一年；於禁漁期滿前，坪林鄉公所要求延長禁漁一年，被告再依漁業
      法第四十四條第四款規定，於八十八年十二月三十一日八八北府農四字第四五
      八一八三號公告延續禁漁期，自八十九年二月一日起至九十年元月三十一日止
      ，為期一年，此有上開台北縣政府公告影本二紙附卷可稽。原告於八十九年八
      月二十日至該禁漁區段以釣具垂釣一般性野生魚類，顯然在禁漁期有效期間內
      所為。
    (二)坪林鄉「北勢溪、逮魚崛溪設立護魚區段」範圍及其禁止事項，坪林鄉公所業
      於禁漁區○○○道路路口處設立警告示牌，此有現場照片附卷可考。而原告之
      垂釣地點（黃舉皮寮）附近，亦有坪林鄉公所設立之告示牌，且該告示牌位置
      明顯，字跡清楚，並無腐蝕破舊等情事，此由上開照片所示亦可證明。
    (三)至於原告訴稱遭員警查獲以釣具垂釣一般性魚類前，當時現場尚有多名釣客，
      卻只針對原告進行舉發違規之行為乙節，姑不論已為被告所否認，且縱有其事
      ，僅屬員警疏於對違規人檢舉而已，對於原告之違規行為應予處罰，並無任何
      影響。
四、綜上所述，本件原告起訴之主張，並非可採，原處分及訴願決定，俱無不合。原
    告仍執前詞訴請撤銷，核無理由，應予駁回。又本件為簡易訴訟程序事件，且事
    證明確，故不經言詞辯論為之，併此敘明。
據上論結，本件原告之訴為無理由，依行政訴訟法第二百三十三條第一項、第二百三
十六條、第一百九十五條第一項後段、第九十八條第三項前段，判決如主文。
中　　華　　民　　國　　九十一　　　年　　　三　　　　月　　二十九　　　日
                                台北高等行政法院第三庭
                                                法  官  李得灶
右為正本係照原本作成。
本件以訴訟事件所涉及之法律見解具有原則性者為限，始得於本判決送達後二十日內
向本院提出上訴狀並表明上訴理由，如已於本判決宣示後送達前提起上訴者，應於判
決送達後二十日內補具上訴理由（均按他造人數附繕本），且經最高行政法院許可後
方得上訴。
中　　華　　民　　國  　九十一    　年　　　四  　　　月　  　  四  　　日
            　　　　　　　　　　　　　　        書記官  陳清容
